【裁判字號】    98,易,1753
【裁判日期】    980623
【裁判案由】    詐欺
【裁判全文】
臺灣臺中地方法院刑事判決              98年度易字第1753號
公  訴  人  臺灣臺中地方法院檢察署檢察官
被      告  甲○○
                    國民
上列被告因詐欺案件，經檢察官提起公訴（98年度偵字第5615號
）及移送併辦（臺灣臺北地方法院檢察署98年度偵字第10563 號
），本院合議庭裁定改以簡式審判程序審理，判決如下：
    主    文
甲○○幫助意圖為自己不法之所有，以詐術使人將本人之物交付
，處有期徒刑貳月，如易科罰金，以新臺幣壹仟元折算壹日。
    犯罪事實
一、甲○○明知金融機構帳戶之金融卡係供自己使用之重要理財
    工具，關係個人財產、信用之表徵，且可預見金融卡及其密
    碼如交予他人使用，而未加以闡明正常用途，極易被利用為
    與財產有關之犯罪工具，更使犯罪難以查緝，竟不顧他人可
    能遭受財產上損害之危險，而基於縱若其金融機構帳戶被利
    用作為遂行他人詐欺取財之犯罪使用，亦不違背其本意之幫
    助犯意，於民國97年12月23日某時，在臺中市○○路與建國
    路口，將其不知情之配偶利芸妮在中國信託銀行太平簡易型
    分行所開設之帳號000000000000號帳戶（下稱中國信託銀行
    帳戶）之金融卡，交付予真實名字年籍不詳之黃姓成年男子
    ，同時告知黃姓成年男子該金融卡密碼，而容任他人使用利
    芸妮上開中國信託銀行帳戶以遂行詐欺取財之犯罪。嗣該黃
    姓成年男子取得利芸妮上開中國信託銀行帳戶後，即意圖為
    自己不法之所有，分別於(一)97年12月24日某時，撥打電話給
    丙○○，佯稱：因丙○○先前透過網路購物時，銀行誤將其
    交易付款方式設定成分期付款，若要重新設定付款方式，須
    將帳戶內之存款領出後存入指定之帳戶云云，致丙○○不疑
    有他，陷於錯誤，而於同日稍後某時，利用中國信託銀行某
    分行附設之自動存款機，依照指示，接續將新臺幣（下同）
    1萬9千元、1萬6千元、1萬元、5千元存入利芸妮上開中國信
    託銀行帳戶內。(二)同日晚上8 時18分許，撥打電話給翁堅凱
    ，佯稱：翁堅凱之前透過網路購物時，因公司會計人員作業
    疏失，將付款方式設定成分期付款，必須前往金融機構附設
    之自動櫃員機依指示操作，方能取消分期付款之設定云云，
    致翁堅凱信以為真，而陷於錯誤，於同日晚上9時32分許、9
    時34分許、9 時35分許，利用中國信託銀行某分行附設之自
    動存款機，接續將3萬元、2萬元、2萬5千元存入利芸妮上開
    中國信託銀行帳戶內。上開款項旋遭提領一空。嗣因丙○○
    、翁堅凱察覺受騙上當，均報警處理，而循線查悉上情。
二、案經臺中縣警察局太平分局報告臺灣臺中地方法院檢察署檢
    察官偵查起訴及臺北市政府警察局大安分局報告臺灣臺北地
    方法院檢察署檢察官偵查後移送併辦。
    理    由
一、訊據被告甲○○對於上開犯罪事實坦承不諱，核與證人即被
    害人丙○○於警詢、偵查時、證人即被害人翁堅凱於警詢時
    證述遭受詐騙之情節相符，且經證人利芸妮於警詢、偵查中
    證述將其上開中國信託銀行帳戶之金融卡交予被告使用等情
    甚詳，復有證人利芸妮上開中國信託銀行帳戶之客戶開戶資
    料表、印鑑卡、存款系統歷史交易查詢報表、帳戶歷史交易
    查詢各1 份，及被害人翁堅凱提出之中國信託商業銀行客戶
    交易明細表3 紙在卷可查，足徵被告之自白與事實相符，堪
    以採信。經查，任何人均可辦理金融機構帳戶存摺、金融卡
    使用，是如無正當理由，實無借用他人帳戶之存摺、金融卡
    使用之理，而金融機構帳戶存摺、金融卡亦事關個人財產權
    益之保障，其專有性甚高，除非本人或與本人具親密關係者
    ，難認有何理由可自由流通使用該存摺及金融卡。又一般人
    均有妥為保管及防止他人任意使用之認識，縱特殊情況偶需
    交付他人使用，亦必深入瞭解用途及合理性，始予提供，且
    該等專有物品如落入不明人士手中，而未加以闡明正常用途
    ，極易被利用為與財產有關之犯罪工具，此為吾人依一般生
    活認知所易於體察之常識，而有犯罪意圖者，非有正當理由
    ，竟徵求他人提供帳戶，客觀上可預見其目的，係供為某筆
    資金之存入，嗣再行領出之用，且該筆資金之存入及提領過
    程係有意隱瞞其流程及行為人身分曝光之用意，一般人本於
    一般認知能力均易於瞭解，尤其邇來因詐欺取財集團猖獗，
    報章媒體屢屢報導其均以蒐購人頭帳戶作為其詐欺取財供匯
    款之工具，政府並因而於電子或平面媒體廣為宣導防止民眾
    受騙，被告為智慮成熟之成年人，其應可預見其將證人利芸
    妮上開中國信託銀行帳戶之金融卡及其密碼提供他人使用，
    將幫助他人實施詐欺取財犯罪，但仍將證人利芸妮上開中國
    信託銀行帳戶之金融卡及其密碼，交付予該黃姓成年男子，
    顯具縱有人以上開金融機構帳戶實施詐欺取財之犯罪，亦不
    違背其本意之幫助意思至明。從而，本件事證明確，被告犯
    行堪以認定，應予依法論科。
二、按刑法上之幫助犯，係對於犯罪與正犯有共同之認識，而以
    幫助之意思，對於正犯資以助力，而未參與實施犯罪之行為
    者而言。查該收受被告交付之利芸妮上開中國信託銀行帳戶
    金融卡之黃姓成年男子，意圖為自己之不法，於如犯罪事實
    欄一、所載之時間，以犯罪事實欄一、所載之詐術，致被害
    人丙○○、翁堅凱陷於錯誤，而分別將款項存入證人利芸妮
    上開中國信託銀行帳戶，核其所為，係犯刑法第339條第1項
    之詐欺取財罪。被告將證人利芸妮所有之上開金融機構帳戶
    提供予該黃姓成年男子作為詐欺取財犯罪之匯款帳戶，乃係
    基於幫助該黃姓成年男子詐欺取財之不確定故意，而被告提
    供上開金融機構帳戶之行為，要屬詐欺取財構成要件以外之
    行為，則被告應屬以幫助之意思，參與詐欺取財構成要件以
    外之行為，核其所為，係犯刑法第30條第1項前段、第339條
    第1項之幫助詐欺取財罪，並依刑法第30條第2項之規定，按
    正犯之規定減輕其刑。又被告提供證人利芸妮上開中國信託
    銀行帳戶之金融卡及密碼，經該黃姓成年男子分別持以詐欺
    取財犯罪使用，並侵害被害人丙○○、翁堅凱之財產法益，
    係1行為而觸犯同一罪名之同種想像競合犯，應從1幫助詐欺
    取財罪處斷。如犯罪事實欄一、所示之犯行，檢察官雖僅就
    被告提供證人利芸妮之上開中國信託銀行帳戶，以幫助黃姓
    成年男子對被害人丙○○詐欺取財之犯行提起公訴，然就被
    告提供同一帳戶幫助該黃姓成年男子對被害人翁堅凱詐欺取
    財部分犯行，未予起訴，惟此部分與前開經檢察官起訴之犯
    行，有想像競合之裁判上一罪關係，基於審判不可分原則，
    自得併予審理，附此敘明。爰審酌被告明知目前社會上詐騙
    集團犯案猖獗，時有利用人頭帳戶詐欺取財之情事，竟仍率
    爾將上開金融機構帳戶交付供他人使用，使犯罪難以查緝，
    等同助長犯罪，對社會秩序危害非輕，確屬不該，且迄未與
    被害人和解，賠償其所受損害，惟念被告於本院審理時坦承
    犯行，已有認錯悔過之意，暨被告並未實際參與詐欺取財之
    犯罪，復未因而交付金融卡而獲致任何利益，可責難性較小
    等一切情狀，量處如主文所示之刑，並諭知易科罰金之折算
    標準，以昭炯戒。至檢察官雖具體求刑有期徒刑3月，然本
    院審酌上情，認科以如主文所示之刑，已足收懲儆之效，檢
    察官之求刑，稍嫌過重，併此敘明。
據上論斷，應依刑事訴訟法第273條之1第1項、第299條第1 項前
段，刑法第30條第1項、第2項、第339條第1項、第55條、第41條
第1項前段，刑法施行法第1條之1，判決如主文。
本案經檢察官乙○○到庭執行職務。
中    華    民    國    98    年    6    月     23    日
                    刑事第十六庭    法  官  郭妙俐
以上正本證明與原本無異。
如不服本判決應於收受判決後10日內向本院提出上訴書狀，並應
敘述具體理由；其未敘述上訴理由者，應於上訴期間屆滿後20日
內向本院補提理由書（均須按他造當事人之人數附繕本）「切勿
逕送上級法院」。
                                    書記官  廖鳳美
中    華    民    國    98    年    6    月     23    日
附錄本案論罪科刑法條全文：
刑法第30條
幫助他人實行犯罪行為者，為幫助犯。雖他人不知幫助之情者，
亦同。
幫助犯之處罰，得按正犯之刑減輕之。
第339條
意圖為自己或第三人不法之所有，以詐術使人將本人或第三人之
物交付者，處5年以下有期徒刑、拘役或科或併科1千元以下罰金
。
以前項方法得財產上不法之利益或使第三人得之者，亦同。
前二項之未遂犯罰之。


司法院資訊處製作；財團法人民間司法改革基金會備份。
